臺灣臺北地方法院刑事判決　　　　　　　96年度訴字第1345號
公　訴　人　臺灣臺北地方法院檢察署檢察官
被　　　告　甲○○
上列被告因違反毒品危害防制條例案件，經檢察官提起公訴（96
年度毒偵字第2387號），嗣因被告就被訴事實為有罪之陳述，經
本院告知簡式審判程序意旨，並聽取公訴人及被告之意見後，本
院合議庭裁定由受命法官獨任依簡式審判程序審理，判決如下：
    主  文
甲○○施用第一級毒品，累犯，處有期徒刑壹年貳月；又持有第
二級毒品，累犯，處拘役伍拾日，如易科罰金，以新臺幣壹仟元
折算壹日，扣案之第二級毒品甲基安非他命壹包（淨重零點零捌
公克），沒收銷燬之，包裏上開第二級毒品之外包裝壹個沒收。
    事  實
一、甲○○前因施用毒品、偽造文書、搶奪及竊盜等案件，分別
    經臺灣板橋地方法院及本院判處有期徒刑1年、1年、4月、1
    年、8月確定，上開案件減刑後應執行有期徒刑1年10月確定
    ，於民國96年7月16日縮刑期滿執行完畢。詎仍不知悔改，
    明知甲基安非他命係毒品危害防制條例第2條第2項第2款公
    告明定之第2級毒品，依法不得持有之，竟仍基於持有第2級
    毒品之犯意，於96年7月25日晚間6時許，在臺北縣永和市樂
    華夜市內，以新臺幣1,000元之代價，向真實姓名年籍不詳
    綽號「小胖」之成年男子購買第2級毒品甲基安非他命1包而
    持有之，另基於施用第1級毒品海洛因之犯意，於同年月26
    日上午8時許，在其位在臺北縣新店市○○街12號住處，以
    針筒注射之方式，施用第1級毒品海洛因1次。嗣於同年月27
    日凌晨零時10分許，與友人張家銘、顏崇富投宿在臺北縣新
    店市○○路○段63號5樓之黎明賓館內時，為警經其同意搜索
    後扣得甲基安非他命1包（淨重0.08公克），並採集其尿液
    送驗後，始查知上情。
二、案經臺北縣政府警察局新店分局報告臺灣臺北地方法院檢察
    署檢察官偵查起訴。
    理  由
一、本件被告甲○○所犯為毒品危害防制條例第10條第1項、第
    11條第2項之罪，核屬刑事訴訟法第273條之1第1項所定死刑
    、無期徒刑、最輕本刑為3年以上有期徒刑以外之罪，亦非
    高等法院管轄之第一審案件，而被告於本院行準備程序中就
    被訴事實為有罪之陳述，經告知被告簡式審判程序之旨並聽
    取當事人意見後，本院合議庭裁定由受命法官獨任進行簡式
    審判程序，合先敘明。
二、上揭事實，業據被告甲○○於本院審理時自白不諱，並與證
    人張家銘、顏崇富於警詢中證述扣案之毒品為被告所有等情
    相符，另有扣案之第2級毒品甲基安非他命1包可佐。扣案之
    甲基安非他命1包經鑑定結果，呈安非他命反應，有臺北縣
    政府警察局新店分局查獲毒品危害防制條例毒品初步檢驗報
    告單可查，又被告為警查獲時採集之尿液送驗結果，呈鴉片
    類陽性反應，有臺灣檢驗科技股份有限公司96年8月15日報
    告編號CH/2007/80184之濫用藥物尿液檢驗報告1紙，及臺北
    縣政府警察局新店分局偵辦毒品危害防制條例案被移送者姓
    名及代碼對照表可考，事證明確，足認被告自白與事實相符
    ，應堪採信。另被告有如上所述之施用毒品前科，亦有臺灣
    高等法院被告前案紀錄表1份在卷可查，是被告於觀察勒戒
    執行完畢後，5年內一再犯施用毒品罪，依毒品危害防制條
    例第23條第2項規定，自應依法追訴處罰，合先敘明。
三、按海洛因屬毒品危害防制條例第2條第2項第1款所列之第1級
    毒品，而甲基安非他命屬同條項第2款所列之第2級毒品，是
    核被告甲○○所為，係犯毒品危害防制條例第10條第1項之
    施用第1級毒品海洛因罪及同條例第11條第2項持有第2級毒
    品甲基安非他命罪。其施用前非法持有第1級毒品之低度行
    為，已為施用之高度行為所吸收，不另論罪。又被告前因施
    用毒品、偽造文書、搶奪及竊盜等案件，分別經臺灣板橋地
    方法院及本院判處有期徒刑1年、1年、4月、1 年、8月確定
    ，上開案件減刑後應執行有期徒刑1年10月確定，於96年7月
    16日縮刑期滿執行完畢，有臺灣高等法院被告前案紀錄表在
    卷可稽。被告於上開有期徒刑執行完畢後，5年內故意再犯
    本件有期徒刑以上之罪，為累犯，應依刑法第47條第1項之
    規定加重其刑。爰審酌被告前已因施用毒品令入勒戒處所觀
    察、勒戒，猶不能斷絕毒癮而一再施用，顯見其自制力薄弱
    ，惟其施用毒品僅屬自殘行為，對於他人之法益尚無直接之
    侵害，持有毒品之數量非鉅，及其犯後坦承犯行，態度尚稱
    良好等一切情狀，分別量處如主文所示之刑，並就持有安非
    他命部分諭知易科罰金之折算標準。
四、扣案之第第2級毒品甲基安非他命1包（淨重0.08公克），應
    依毒品危害防制條例第18條第1項前段沒收銷燬。包裹上開
    甲基安非他命包裝袋1個，係用於包裹毒品，防止其裸露、
    潮濕，便於攜帶施用，係被告所有，供其施用毒品所用之物
    ，業據被告供明，又此等物品本質上尚可供其他用途使用，
    並非專供施用毒品之器具，應依刑法第38條第1項第2款之規
    定，宣告沒收之。被告犯罪所用之不明針筒，並未扣案，且
    亦無法證明為被告所有或為專供施用第1級毒品之器具，另
    扣案之安非他命吸食器1組，無從證明與被告所犯本罪有直
    接關連，均無從併予宣告沒收，附此敘明。
五、臺灣臺北地方法院檢察署96年度毒偵字第2782號移送併辦意
    旨認：被告甲○○基於施用第1級毒品海洛因及第2級安非他
    命之犯意，自96年8月初至同年月14日上午，在其臺北縣新
    店市○○街12號住處，施用海洛因及安非他命多次，因認與
    前揭論罪科刑部分屬同一案件，移請併案審理。惟按依刑法
    第56條修正理由之說明，謂「對繼續犯同一罪名之罪者，均
    適用連續犯之規定論處，不無鼓勵犯罪之嫌，亦使國家刑罰
    權之行使發生不合理之現象。」「基於連續犯原為數罪之本
    質及刑罰公平原則之考量，爰刪除有關連續犯之規定」等語
    ，即係將本應各自獨立評價之數罪，回歸本來就應賦予複數
    法律效果之原貌。因此，就刑法修正施行後多次施用毒品之
    犯行，採一罪一罰，始符合立法本旨。於刑法修正施行前連
    續施用毒品部分，應依刑法第2條第1項之規定，適用修正前
    連續犯之規定論以一罪；刑法修正施行後之多次施用犯行，
    除符合接續犯之要件外，則應一罪一罰，再就刑法修正施行
    後之數罪，與修正前依連續犯規定所論之一罪，數罪併罰，
    合併定其應執行之刑。而所謂「集合犯」係指立法者所制定
    之犯罪構成要件中，本即預定有數個同種類行為而反覆實行
    之犯罪而言。故是否為集合犯之判斷，客觀上，自應斟酌法
    律規範之本來意涵、實現該犯罪目的之必要手段、社會生活
    經驗中該犯罪必然反覆實行之常態及社會通念等；主觀上，
    則視其反覆實施之行為是否出於行為人之一個犯意，並秉持
    刑罰公平原則，加以判斷之。稽以行為人施用毒品之原因，
    不一而足，其多次施用毒品之行為，未必皆出於行為人之一
    個犯意決定；且觀諸毒品危害防制條例第10條第1項、第2項
    施用毒品罪之構成要件文義衡之，實無從認定立法者本即預
    定該犯罪之本質，必有數個同種類行為而反覆實行之集合犯
    行，故施用毒品罪，應非屬集合犯之罪。又行為人各次施用
    毒品之行為，均係為滿足各該次之毒癮，於滿足毒癮後，該
    次行為即已完成；是各次均為各自獨立之行為，各具獨立性
    ，其前後次施用毒品行為間，自無密切不可分之關係，各自
    獨立構成同一施用毒品罪責，顯然不合接續犯之構成要件（
    最高法院96年度第9次刑庭會議決議亦同此意旨）。準此，
    檢察官移請併案審理部分，與本案並無實質上一罪之關係，
    本院無從併予審理，應退回檢察官另行處理。
據上論斷，應依刑事訴訟法第273條之1第1項、第299條第1項前
段，毒品危害防制條例第10條第1項、第11條第2項、第18條第1
項前段，刑法第11條前段、第47條第1項、第38條第1項第2款，
判決如主文。
本案經檢察官楊冀華到庭執行職務
中　　華　　民　　國　　96　　年　　10　　月　　31　　日
　　　　　　　　　刑事第七庭    法　官　徐淑芬
以上正本證明與原本無異。
如不服本判決，應於判決送達後10日內向本院提出上訴狀（應抄
附繕本）。
                                書記官  廖純瑜
中　　華　　民　　國　　96　　年　　10　　月　　31　　日
附錄本案論罪科刑法條全文
毒品危害防制條例第10條
施用第一級毒品者，處 6 月以上 5 年以下有期徒刑。
施用第二級毒品者，處 3 年以下有期徒刑。
毒品危害防制條例第11條
持有第一級毒品者，處3年以下有期徒刑、拘役或新臺幣5萬元以
下罰金。
持有第二級毒品者，處2年以下有期徒刑、拘役或新臺幣3萬元以
下罰金。
持有專供製造或施用第一、二級毒品之器具者，處 1 年以下有
期徒刑、拘役或新臺幣 1 萬元以下罰金。
持有毒品達一定數量者，加重其刑至二分之一，其標準由行政院
定之。
